【裁判字號】    97,訴,1071
【裁判日期】    971202
【裁判案由】    違反槍砲彈藥刀械管制條例
【裁判全文】
臺灣高雄地方法院刑事判決              97年度訴字第1071號
公  訴  人  臺灣高雄地方法院檢察署檢察官
被      告  甲○○
指定辯護人  本院公設辯護人丙○○
上列被告因違反槍砲彈藥刀械管制條例案件，經檢察官提起公訴
（97年度偵字第9528號），本院判決如下：
    主  文
甲○○犯非法持有可發射子彈具殺傷力之槍枝罪，處有期徒刑壹
年捌月，併科罰金新台幣伍萬元，罰金如易服勞役，以新台幣壹
仟元折算壹日。緩刑參年，緩刑期間付保護管束。扣案之可發射
子彈具有殺傷力仿FN廠半自動手槍製造之槍枝換裝土造金屬槍管
而成之改造手槍壹把（槍枝管制編號：0000000000號，含彈匣壹
個）、非制式子彈參顆（具直徑約8.0mm 之金屬彈頭）均沒收。
    事  實
一、甲○○明知具有殺傷力之各式槍砲及子彈，經政府公告列為
    槍砲彈藥刀械管制條例所管制之物品，未經許可不得無故持
    有，竟於民國94年間之某日，自真實姓名、年籍不詳之成年
    人處購得具有殺傷力之仿FN廠1910型半自動手槍製造換裝土
    造金屬槍管而成之改造槍枝1 枝（槍枝管制編號0000000000
    號，含彈匣1 只）及具殺傷力之直徑約8.0mm 金屬彈頭之非
    制式子彈10顆後，即持有之，並曾在高雄縣岡山鎮小崗山處
    使用上開槍枝試射過6 顆子彈。嗣於97年3 月23日凌晨3 時
    許，甲○○應其友人乙○○之邀約前往高雄縣岡山鎮○○○
    路2 號「好樂迪KTV 」207 包廂處喝酒唱歌，將其所持有之
    上開槍枝1 枝及子彈4 顆連同彈匣1 個置放在1 只咖啡色手
    提包內隨身攜往上開地點，離去時因將該只內有上開槍枝、
    子彈之手提包遺忘在包廂內，遂由該店之服務生許耀廷於當
    日上午7 時50分許在上開包廂內左邊牆角下發現該只手提包
    ，進而發現該只手提包內置有上開槍枝及子彈，旋即報警而
    循線查悉上情。
二、案經高雄縣政府警察局岡山分局報告臺灣高雄地方法院檢察
    署檢察官偵查起訴。
    理  由
一、本判決所引用據以認定被告甲○○犯罪事實存否之各項證據
    ，均於審理程序中詢問當事人並使其就證據能力之有無表示
    意見，均明示同意有證據能力（見本院訴字卷第65、66頁）
    。嗣本院於審判期日，復依各該證據不同之性質，以提示或
    告以要旨等法定調查方法逐一調查，並使當事人表示意見，
    本院亦查無法定證據取得禁止或證據使用禁止之情形，故認
    所引用各項證據資料，均具證據之適格，合先敘明。
二、上開事實，業經被告甲○○坦認不諱，並當庭為認罪之表示
    ，復有前述扣案之手槍1 枝、彈匣1 個、子彈4 顆足資佐證
    。而扣案之槍枝、子彈經送內政部警政署刑事警察局採「性
    能檢驗法、試射法」進行鑑定結果認：送鑑手槍1 枝（槍枝
    管制編號：0000000000號），認係改造手槍，由仿FN廠1910
    型半自動手槍製造之槍枝，換裝土造金屬槍管而成，擊發功
    能正常，可供擊發適用子彈使用，認具殺傷力；送鑑子彈4
    顆，認均係非制式子彈，由金屬彈殼組合直徑8.0 ±0.5mm
    之金屬彈頭而成，採樣1 顆試射，可擊發，認具殺傷力等語
    ，此有內政部警政署刑事警察局97年4 月23日刑鑑字第0970
    048336號槍彈鑑定書在卷可稽（見偵卷第69至71頁）。足見
    被告前開自白與事實相符，應可採信。本件事證已臻明確，
    被告未經許可，持有具殺傷力之改造槍枝及子彈犯行，已可
    認定，自應依法論科。
二、論罪、科刑
  (一)扣案具有殺傷力之改造手槍、非制式子彈分別屬槍砲彈藥刀
    械管制條例第4 條第1 項第1 款、第2 款所稱之手槍、子彈
    ，依據同條例第5 條規定，非經中央主管機關許可不得持有
    。核被告所為，係違反槍砲彈藥刀械管制條例第8 條第4 項
    之未經許可持有具殺傷力之改造手槍罪及同條例第12條第4
    項之未經許可持有子彈罪。被告以一持有行為同時觸犯未經
    許可持有具殺傷力之改造槍枝及未經許可持有子彈2 罪，為
    想像競合犯，依刑法第55條之規定，應從一重以槍砲彈藥刀
    械管制條例第8 條第4 項之未經許可持有改造手槍罪處斷。
  (二)另本院囑託財團法人臺灣省私立高雄仁愛之家附設慈惠醫院
    對被告進行精神鑑定，結果認「吳員自國中畢業後曾遭受頭
    部撞及受傷，致使原本智商尚可，可以自行拆裝機車之青少
    年，開始出現注意力不集中、記憶力變差、反應遲鈍、情緒
    起伏不定、攻擊或自傷等行為，其行事變得衝動且易受他人
    影響，會有半夜外出遊蕩情形，而個人生活功能亦有退化現
    象，在精神醫學上的診斷歸屬於器質性病因造成的精神病態
    ，但仍須考慮吳員原來即有潛在性之功能性精神疾病。諸不
    論何者，吳員在本案涉案期間，其精神狀態已有明顯障礙，
    致智能缺陷達到輕度智力水準，並有情緒失控、傷人自傷行
    為，其辨識而行為之能力有顯著降低，除依法接受刑責外，
    應積極接受精神科之治療，以免益形惡化」等情，有該院97
    年10月25日精神鑑定報告書附卷足佐（見本院訴字卷第52至
    54頁），堪認被告因精神障礙及智能缺陷，致其辨識行為違
    法之能力顯著減低，已達精神耗弱程度，爰依刑法第19條第
    2 項之規定減輕其刑。
  (三)爰審酌被告於成年後無犯罪前科紀錄，有臺灣高等法院被告
    前案紀錄表在卷可憑，品行尚非惡劣，僅因自身一時好奇即
    任意持有上揭槍、彈，其行為對於社會治安具有潛在危險，
    兼衡其持有可發射子彈具有殺傷力改造手槍、子彈數量、持
    有之時間長短，及犯後坦承犯行之態度等一切情狀，量處如
    主文所示之刑，並就罰金刑部分依刑法第42條第3 項前段諭
    知其易服勞役之折算標準，以資懲儆。
  (四)又被告未曾因故意犯罪而受有期徒刑以上刑之宣告，有上開
    臺灣高等法院被告前案紀錄表在卷可查，僅因一時好奇，致
    觸犯本件刑章，犯後已坦承犯行，知所悔悟，且經此等起訴
    、審判程序後，當知所警惕，信無再犯之虞，前開對其宣告
    之刑，以暫不執行為適當，爰併諭知緩刑3 年，並於緩刑期
    內付保護管束，以勵自新。另查被告因罹患有器質性精神病
    ，於95年1 月17日起即規則於財團法人義大醫院精神科門診
    接受追蹤治療，此有該醫院檢送之病歷資料在卷可按（見本
    院訴字卷第16至47頁），得見被告及其家人為控制其自身病
    情，業已持續且規則地接受精神科門診追蹤治療，故衡無復
    依刑法第74條第2 項第6 款及第87條第2 項規定，另行諭知
    被告於緩刑期間為精神治療之處遇措施或於刑之執行完畢後
    令入相當處所施以監護處分之必要，附此敘明。
  (五)扣案具殺傷力之改造手槍1 支（槍枝管制編號：0000000000
    號，含彈匣1 個）、非制式子彈3 顆，為非經主管機關許可
    不得持有之物，核屬違禁物，爰均依刑法第38條第1 項第1
    款規定宣告沒收。至另外1 顆非制式子彈，業經試射，已不
    具殺傷力而失其違禁物之性質，爰不併於宣告沒收，附此敘
    明。
據上論斷，應依刑事訴訟法第299 條第1 項前段，槍砲彈藥刀械
管制條例第8 條第4 項、第12條第4 項，刑法第11條前段、第19
條第2 項、第55條、第42條第3 項前段、第74條第1 項第1 款、
第93條第1項、第38條第1 項第1 款，判決如主文。
本案經檢察官廖偉程到庭執行職務。
中    華    民    國    97    年    12    月     2    日
                    刑事第十二庭  審判長法  官  洪碩垣
                                        法  官  施介元
                                        法  官  葉文博
上列正本證明與原本無異。
如不服本判決應於收受判決後10日內向本院提出上訴書狀，並應
敘述具體理由。其未敘述上訴理由者，應於上訴期間屆滿後20日
內向本院補提理由書(均須按他造當事人之人數附繕本)「切勿逕
送上級法院」。
中    華    民    國    97    年    12    月      2    日
                                        書記官  李柏親
附錄本案論罪科刑法條全文
槍砲彈藥刀械管制條例第8 條
未經許可，製造、販賣或運輸鋼筆槍、瓦斯槍、麻醉槍、獵槍、
空氣槍或第4 條第1 項第1 款所定其他可發射金屬或子彈具有殺
傷力之各式槍砲者，處無期徒刑或5 年以上有期徒刑，併科新臺
幣1 千萬元以下罰金。未經許可，轉讓、出租或出借前項所列槍
枝者，處5 年以上有期徒刑，併科新臺幣1 千萬元以下罰金。
意圖供自己或他人犯罪之用，而犯前2 項之罪者，處無期徒刑或
7 年以上有期徒刑，併科新臺幣1 千萬元以下罰金。
未經許可，持有、寄藏或意圖販賣而陳列第1 項所列槍枝者，處
3 年以上10年以下有期徒刑，併科新臺幣700 萬元以下罰金。
第1 項至第3 項之未遂犯罰之。
槍砲彈藥刀械管制條例第12條
未經許可，製造、販賣或運輸子彈者，處1 年以上7 年以下有期
徒刑，併科新台幣500 萬元以下罰金。
未經許可，轉讓、出租或出借子彈者，處6 月以上5 年以下有期
徒刑，併科新台幣300 萬元以下罰金。
意圖供自己或他人犯罪之用，而犯前2 項之罪者，處3 年以上10
年以下有期徒刑，併科新台幣700 萬元以下罰金。
未經許可，持有、寄藏或意圖販賣而陳列子彈者，處5 年以下有
期徒刑，併科新台幣300 萬元以下罰金。
第1 項至第3 項之未遂犯罰之。


司法院資訊處製作；財團法人民間司法改革基金會備份。
